【裁判字號】    89,訴,459
【裁判日期】    890424
【裁判案由】    違反槍砲彈藥刀械管制條例
【裁判全文】
台灣台中地方法院刑事判決                          八十九年度訴字第四五九號
    公  訴  人  臺灣台中地方法院檢察署檢察官
    被      告  甲○○
右列被告因違反槍砲彈藥刀械管制條例案件，經檢察官提起公訴（八十八年度偵字第
二二三四一號），本院判決如左：
    主  文
甲○○未經許可，寄藏可發射子彈具有殺傷力之改造玩具手槍，累犯，處有期徒刑壹
年陸月，併科罰金新台幣玖萬元，罰金如易服勞役以銀元參佰元即新台幣玖佰元折算
壹日。扣案仿ＣＯＬＴ廠半自動手槍製造之玩具手槍壹枝（槍枝管制編號：0000
000000、含彈匣壹個）沒收。
    事  實
一、甲○○曾於民國八十六年間因違反麻醉藥品管理條例案件，經本院判處有期徒刑
    四月確定，於八十六年十月二十八日易科罰金執行完畢，仍不知悔改。復未經許
    可，於八十八年十月二十九日十八時三十分許，在台中縣清水鎮○○路與西濱快
    速道路口附近，明知自稱林耀銘、綽號「阿銘」之不詳姓名年籍成年男子委其代
    為保管之改造四五型手槍一支（槍枝管制編號：0000000000號、含彈
    匣一個）為具殺傷力之改造玩具手槍，竟基於未經許可寄藏手槍之犯意而予收受
    後，將之藏置於其台中縣清水鎮○○里○○路四二五之一號住處之馬桶水箱內而
    寄藏之。嗣於同年十一月四日下午六時三十分許，在上址為警查獲，並扣得該具
    殺傷力之改造手槍一支（含彈匣一個）及不具殺傷力之子彈三發。
二、案經台中市警察局第一分局移送臺灣臺中地方法院檢察署檢察官偵查起訴。
    理  由
一、右揭犯罪事實，業據被告甲○○於警訊、偵查及本院審理中坦承不諱，並有右揭
    扣案之改造手槍一支足資佐證；而右揭改造手槍經送請內政部警政署刑事警察局
    鑑驗結果，認係仿ＣＯＬＴ廠半自動手槍製造之玩具手槍（滑套為塑膠材質，槍
    身為金屬材質），換裝土製金屬槍管改造而成，機械性能正常，可擊發適用子彈
    ，認具殺傷力，有該局八十八年十一月十七日刑鑑字第一一七九一六號鑑驗通知
    書在卷可按。事證明確，被告之犯行足堪認定。
二、核被告甲○○所為，係犯槍砲彈藥刀械管制條例第十一條第四項之未經許可寄藏
    可發射子彈具有殺傷力之改造手槍罪。被告所為寄藏行為，當然含有持有之成分
    ，而吸收持有行為，自應不另論罪。又被告曾於八十六年間因違反麻醉藥品管理
    條例案件，經本院判處有期徒刑四月確定，於八十六年十月二十八日易科罰金執
    行完畢，有台灣高等法院被告全國前案紀錄表在卷可按，其於有期徒刑執行完畢
    五年內，再犯本件有期徒刑以上之罪，為累犯，應依法加重其刑。爰審酌被告犯
    罪之動機、目的、手段、品行，及寄藏改造手槍之數量，犯罪所生之損害，並坦
    承犯罪之犯後態度等一切情狀，量處如主文所示之刑，並諭知罰金易服勞役之折
    算標準。末查，扣案具有殺傷力之仿ＣＯＬＴ廠製造之改造玩具手槍一枝（槍枝
    管制編號：0000000000、含彈匣一個），為違禁物，應依刑法第三十
    八條第一項第一款宣告沒收。至扣案之子彈三發，因不具殺傷力，已如前述，自
    非屬違禁物，毋庸併予宣告沒收，附此敘明。
三、被告犯槍砲彈藥刀械管制條例第第十一條第四項之罪，固經判處有期徒刑。惟按
    人民身體之自由應予保障，憲法第八條設有明文。限制人身自由之法律，其內容
    須符合憲法第二十三條所定要件。保安處分係對受處分人將來之危險性所為拘束
    其身體、自由等之處置，以達教化與治療之目的，為刑罰之補充制度。本諸法治
    國家保障人權之原理及刑法之保護作用，其法律規定之內容，應受比例原則之規
    範，使保安處分之宣告，與行為人所為行為之嚴重性、行為人所表現之危險性，
    及對於行為人未來行為之期待性相當。槍砲彈藥刀械管制條例第十九條第一項規
    定：「犯第七條、第八條、第十條、第十一條、第十二條第一項至第三項、第十
    三條第一項至第三項之罪，經判處有期徒刑者，應於刑之執行完畢或赦免後，令
    入勞動場所，強制工作，其期間為三年。」此項規定不問對行為人有無預防矯治
    其社會危險性之必要，一律宣付強制工作三年，限制其中不具社會危險性之受處
    分人之身體、自由部分，其所採措施與所欲達成預防矯治之目的及所需程度，不
    合憲法第二十三條所定之比例原則。犯上開條例第十九條所定之罪，不問對行為
    人有無預防矯治其社會危險性之必要，一律宣付強制工作三年之部分，與本解釋
    意旨不符，應自本解釋公布之日起不予適用。大法官會議釋字第四七一號解釋甚
    明。本件被告雖有違反麻醉藥品管理條例之前科，惟其乃屬自戕性之行為，尚未
    有侵害他人之社會危險性格，其因年輕識淺，僅單純受人所託而為之寄藏前揭改
    造手槍，而被告所為寄藏具有殺傷力之改造玩具手槍及不具殺傷力子彈之犯行，
    不若制式槍、彈之具有強大之殺傷力，且被告並未持以犯罪，依其人格及行為之
    特質觀之，對社會治安之危害，應非屬重大，且無刑法第九十條所定之情事，核
    無藉宣告強制工作，以預防矯治其社會危險性之必要，揆諸前揭解釋意旨，自不
    得對被告宣付強制工作，附此敘明。
據上論斷，應依刑事訴訟法第二百九十九條第一項前段，槍砲彈藥刀械管制條例第十
一條第四項，刑法第十一條前段、第四十七條、第四十二條第二項、第三十八條第一
項第一款，罰金罰鍰提高標準條例第二條，判決如主文。
中        華        民  國    八十九    年    四    月    二十四  日
                                臺灣臺中地方法院刑事第二庭
                                    法    官  呂  麗  玉
右正本證明與原本無異。
如不服本判決，應於判決送達後十日內向本院提出上訴狀，上訴於臺灣高等法院臺中
分院( 須附繕本 )。
                                    書記官
中        華        民        國    八十九    年    四    月    二十五  日
附錄論罪科刑法條：
槍砲彈藥刀械管制條例第十一條
未經許可製造、販賣或運輸彈藥者，處六月以上五年以下有期徒刑。
意圖供自己或他人犯罪之用，而犯前項之罪者，處一年以上七年以下有期徒刑，得併
科五萬元以下罰金。
未經許可無故持有、寄藏或意圖販賣而陳列彈藥者，處三年以下有期徒刑。
第一項及第二項之未遂犯罰之。


司法院資訊處製作；財團法人民間司法改革基金會備份。
